臺灣桃園地方法院刑事判決　　　　　　　　　　　　　九十一年度交訴字第六七號
　　公　訴　人　臺灣桃園地方法院檢察署檢察官
　　被　　　告　丙○○
右列被告因肇事遺棄等案件，經檢察官提起公訴（九十一年度偵字第四三五六、六八
八四號），本院判決如左：
    主  文
丙○○服用酒類，不能安全駕駛動力交通工具而駕駛，處有期徒刑參月。又因過失傷
害人，處有期徒刑參月。又駕駛動力交通工具肇事，致人受傷而逃逸，處有期徒刑捌
月。應執行有期徒刑壹年。
    事  實
一、丙○○明知酒後不能駕車，竟於民國九十一年一月二十一日晚間，在友人家中飲
    用啤酒二瓶後，其吐氣所含酒精成分每公升已達０．七０毫克（起訴書誤載為０
    ．七七毫克／公升），其辨識力、注意力、反應力均不如常（尚未達精神耗弱之
    程度），已不能安全駕駛動力交通工具，猶駕駛車號Ｌ八－三五一二號小客車，
    沿桃園縣桃園市○○路由東往西方向行駛，於同日晚間八時三十分許，途經桃園
    縣桃園市○○路與成功路口時，本應注意在市區道路行車速度，時速不得超過四
    十公里，且應注意車前狀況隨時採取必要之安全措施，及不得駛入來車車道，且
    依當時狀況，並無不能注意之情形，惟因服用酒類後，致無法安全操控該自小客
    車，且疏未注意車前狀況，並隨時採取必要之安全措施，在上開限速時速四十公
    里之路段，冒然以時速六十公里之速度超速行駛，致先追撞前方由甲○○所駕駛
    車號ＣＺ─０八三五號自小客車、乙○○所騎乘車號ＩＫ五─二三五號重機車，
    造成該等車輛毀損後，因心慌欲閃避前方車輛逃離現場時，復逆向駛入對向即桃
    園市○○路由西向東方向之車道，致再撞及該車道內由戊○○所駕駛之車號Ｎ四
    ─六二五號營小客車，造成該車毀損後，又撞上由己○○所騎乘之車號ＱＥ九─
    八０七號輕機車，致己○○人車倒地，因而受有骨盆骨折、右踝骨折、多處擦傷
    及臉部裂傷等傷害。又丙○○酒後駕車肇事致己○○受傷後，並未下車察看，並
    未採取救護措施或其他必要之措施，反右轉桃園市○○路逕自逃逸返家。經乙○○、甲○○、戊○○及目擊民眾記下車號，報警處理，為警循線在丙○○位於台
    北縣鶯歌鎮○○路七００巷二十二弄十三號住所查獲，並測得其上開呼氣之酒精
    濃度，始偵悉上情。
二、案經己○○訴由桃園縣警察局桃園分局報告及己○○之法定代理人丁○○訴由台
    灣桃園地方法院檢察署檢察官偵查起訴。
    理  由
一、訊據被告丙○○對於右揭事實，除酒後不能安全駕駛動力交通工具外，餘均迭於
    警訊時及偵、審中坦承不諱，辯稱：其雖有酒後駕車，但交通事故發生時，其精
    神狀況很清醒云云。經查：
（一）右揭被告酒後不能安全駕駛動力交通工具之事實，業據告訴人己○○、丁○○
      指訴綦詳，核與目擊證人乙○○、甲○○、戊○○於警訊時證述之情節相符（
      見台灣桃園地方法院檢察署九十一年偵字第四三五六號卷第七頁至第九頁），
      並據證人即處理本案之員警沈智勤於本院調查時證述屬實在卷（見本院九十一
      年七月三日筆錄），而被告於上揭時、地為警查獲後，施以酒精測試結果，其
      吐氣所含酒精濃度高達每公升０．七０毫克乙節，有其簽名於其上之酒精濃度
      測試表乙紙附卷可證。且被告於為警查獲後實施酒測時，其表情呆滯木僵、大
      笑，因酒醉原因，顯然無法正常駕駛車輛等情，業據證人即員警沈克勤證述屬
      實在卷，並有被告違反刑法第一百八十五條之三案件測試觀察紀錄表在卷可憑
      。再者，依交通部運輸研究所七十九年八月對駕駛人行為之研究（酒醉駕車對
      駕駛行為之分析研究）指出，吐氣每公升酒精含量０．二五毫克等於血液中酒
      精濃度（Blood Alcohol Concentration簡稱BAC）百分之０．０五（亦即每10
      0ml血液中含50mg酒精），而（1）BAC到達百分之0.03至百分之0.0 5時，對駕
      駛能力之影響為：多數駕駛人心境逐漸變幻不定、視覺與反應靈敏性減弱、對
      速度及距離的判斷力差。對心理行為之影響為：觀察力逐漸欠缺、心情漸趨輕
      鬆、自信心增加、多話、精神狀態處於陶醉感。（2）BAC到達百分之0.0 5 至
      百分之0.08時，對駕駛能力之影響為：反應遲鈍、駕駛能力受損、遲而不決或
      決而不行。對心理行為之影響為：情緒鬆弛、感情與行為趨向誇張、肌肉不協
      調、精神處於興奮狀態。（3）BAC到達百分之0.08至百分之0.15時，對駕駛能
      力之影響為：判斷力嚴重受到影響、體能與精神協調受損、駕駛之體能困難增
      加。對心理行為之影響為：產生情緒異常現象、步伐不平穩、言語不清、反應
      惡劣、記憶及判斷力受損、精神處於錯亂狀態。（4）BAC超過百分之0.15，對
      駕駛能力之影響為：視線搖晃、駕駛已進入恍惚狀態、判斷及理解遭到扭曲、
      駕駛不穩定。對心理行為之影響為：意識不明、嘔吐、站、走及講話困難、責
      任感喪失、精神處於麻痺狀態。（5）BAC超過百分之0.5，對駕駛人能力之影
      響為：判斷力嚴重受到影響、體能與精神協調受損、駕駛之體能困難增加。對
      心理行為之響為：產生情緒異常現象、步伐不平穩、言語不清、反應惡劣、記
      憶及判斷力受損、精神處於錯亂狀態。而被告於服用酒類後駕駛動力交通工具
      時，當場經警測試呼氣酒精濃度值為每公升０．七０毫克，對照上開交通部之
      研究報告，相當於血液酒精濃度百分之０．一四０，斯時其駕駛能力受影響之
      程度為：判斷力嚴重受到影響、體能與精神協調受損、駕駛之體能困難增加。
      對心理行為之影響為：產生情緒異常現象、步伐不平穩、言語不清、反應惡劣
      、記憶及判斷力受損、精神處於錯亂狀態等情。從而，依上述綜合判斷，被告
      顯已達不能安全駕駛動力交通工具之狀態。則被告辯稱：其酒後駕車時之精神
      狀況清醒、正常云云，顯係卸責之詞，不足採信。
（二）又按汽車行車速度在市區道路，時速不得超過四十公里；汽車行駛時，駕駛人
      應注意車前狀況，並隨時採取必要之安全措施；且汽車駕駛人不得駛入來車車
      道，道路交通安全規則第九十三條第一項第一款前段、第九十四條第三項、第
      九十七條第二款分別定有明文。而查被告於前揭時地駕車，自應遵守上開交通
      安全規定，且依當時並無不能注意情形，竟疏未注意，酒後駕車並超速行駛且
      未注意車前狀況及採取必要安全措施，致失控衝入對向車道肇事，造成被害人
      即告訴人己○○受有上述傷害後；其明知已酒後駕車肇事，致告訴人己○○受
      有上述傷害，卻並未採取救護或其他必要措施，反而駕車逕行逃逸等情，業據
      被告坦認在卷，核與告訴人己○○、丁○○指訴之情節相符。而告訴人己○○
      確因本件車禍而受上述傷害等情，亦有長庚紀念醫院所出具診斷證明書乙紙在
      卷足按；此外，並有桃園縣警察局道路交通事故調查表乙紙、現場及車損照片
      十八幀、告訴人己○○受傷之照片三幀在卷足佐，足見被告此部分自白與事實
      相符，應堪採信。則被告之酒後駕車肇事行為與告訴人即被害人己○○之受傷
      間，具有相當因果關係。而被告既明知已駕車肇事，致告訴人因而受有上述傷
      害，竟未即採取救護或其他必要措施之扶助及救護義務，反而駕車逕行逃逸，
      其有肇事逃逸及遺棄犯意至為明灼。綜上所述，本件事證明確，被告犯行洵堪
      認定，應依法論科。
二、核被告所為，係犯刑法第一百八十五條之三公共危險罪、第一百八十五條之四肇
    事逃逸罪、第二百八十四條第一項前段過失傷害罪。再被告酒醉駕車，因而致告
    訴人己○○受有如前揭犯罪事實欄所載之傷害，依法應負刑事責任，應依道路交
    通管理處罰條例第八十六條第一項之規定，加重其刑；其所犯上開三罪分別為過
    失犯、故意犯，構成要件互異，應分論併罰。爰審酌酒後不開車之觀念，屢經政
    府三令五申並透過大眾媒體廣為宣導，被告猶不顧酒後開車所可能對他人身體健
    康、性命及財產所造成重大之威脅、危害，於酒後駕車肇事，所生損害，及犯後
    態度等一切情狀，分別量處如主文之刑，並定其應執行刑，以資懲儆。
據上論斷，應依刑事訴訟法第二百九十九條第一項前段，刑法第一百八十五條之三、
第一百八十五條之四、第二百八十四條第一項前段、第五十一條第五款，道路交通管
理處罰條例第八十六條第一項，罰金罰鍰提高標準條例第一條前段，判決如主文。
本案經檢察官蔡正雄到庭執行職務。
中    華      民      國      九十一    年      七      月    二十六    日
                                      臺灣桃園地方法院交通法庭
                                          法  官  邱  滋  杉
右正本證明與原本無異。
如不服本判決，應於判決送達後十日內向本院提出上訴狀( 應附繕本 )，上訴於
臺灣高等法院。
                                          書記官  周  巧  屏
中    華      民      國       九十一   年      八      月      一      日
附錄本案論罪科刑法條全文：
中華民國刑法第一百八十五條之三
服用毒品、麻醉藥品、酒類或其他相類之物，不能安全駕駛動力交通工具而駕駛者，
處一年以下有期徒刑、拘役或三萬元以下罰金。
中華民國刑法第一百八十五條之四
駕駛動力交通工具肇事，致人死傷而逃逸者，處六月以上五年以下有期徒刑。
刑法第二百八十四條
因過失傷害人者，處六月以下有期徒刑、拘役或五百元以下罰金。致重傷者，處一年
以下有期徒刑、拘役或五百元下罰金。
從事業務之人，因業務之過失傷害人者，處一年以下有期徒刑、拘役或一千元以下罰
金。致重傷者，處三年以下有期徒刑、拘役或二千元以下罰金。
道路交通處罰條例第八十六條
汽車駕駛人，無駕駛執照駕車、酒醉駕車、吸食毒品或迷幻藥駕車、行駛人行道或行
經行人穿越道不依規定讓行人優先通行，因而致人受傷或死亡，依法應負刑事責任者
，加重其刑至二分之一。
汽車駕駛人，在快車道依規定駕車行駛，因行人或慢車不依規定，擅自進入快車道，
而致人受傷或死亡，依法應負刑事責任者，減輕其刑。
